臺灣高雄地方法院刑事判決　　　　　　　100年度訴字第115號
公　訴　人　臺灣高雄地方法院檢察署檢察官
被　　　告　蔡惟安
選任辯護人　林樹根律師
　　　　　　洪茂松律師
　　　　　　邱麗妃律師
上列被告因違反毒品危害防制條例案件，經檢察官提起公訴（99
年度偵字第31535 號），本院判決如下：
    主  文
蔡惟安犯如附表編號1 至4 所示之販賣第一級毒品罪，共肆罪，
均累犯，各處如附表編號1 至4 「應處徒刑及褫奪公權」、「應
沒收或抵償之物」欄所示之徒刑及從刑。應執行有期徒刑拾陸年
陸月。褫奪公權捌年。扣案門號0000000000號之行動電話壹支（
含SIM 卡）、電子磅秤壹台、包裝袋參包，均沒收之。未扣案販
賣第一級毒品所得共新臺幣貳仟元，沒收之，如全部或一部不能
沒收時，應以其財產抵償之。
    事  實
一、蔡惟安（綽號俊仔），前因毒品、竊盜等案件，遭本院分別
    判處有期徒刑10月、6 月，嗣經分別減刑為5 月、3 月，並
    定應執行有期徒刑6 月確定，再與前所犯毒品案件接續執行
    ，於民國96年7 月16日徒刑執行完畢出監。詎其仍不知悔改
    ，明知海洛因係毒品危害防制條例第2 條第2 項第1 款所規
    定之第一級毒品，依法不得持有、販賣，竟意圖營利，基於
    販賣海洛因之犯意，以其所有門號0000000000號之行動電話
    為聯絡工具，分別於附表編號1 至4 所示時間、地點，以附
    表編號1 至4 所示方式，以每次新台幣（下同）500 元之代
    價，販賣海洛因1 小包予力仕文，前後共4 次（販賣之時間
    、地點、方式均詳如附表編號1 至4 所示）。
二、嗣為警持本院核發之搜索票，於99年9 月30日14時10分許，
    在高雄市○○區○○路286 之1 號前，從蔡惟安身上扣得其
    所有供聯絡販賣毒品使用，門號0000000000號之LG牌行動電
    話1 支（含SIM 卡），及與本案犯罪無關，門號0000000000
    號之ELIYA 牌行動電話1 支、現金500 元，及供其自己施用
    之海洛因1 包（驗後淨重為0.003 公克），另在其位於高雄
    市○○區○○路17之2 號住處內，扣得其所有供分裝販賣毒
    品用之電子磅秤1 台、預備供分裝販賣毒品用之分裝袋3 包
    ，及與本案犯罪無關供其自己施用之海洛因1 包（驗後淨重
    為0.026 公克）、注射針筒1 支等物。
三、案經高雄市政府警察局移請臺灣高雄地方法院檢察署檢察官
    偵查起訴。
    理  由
壹、證據能力部分
一、按被告以外之人於偵查中向檢察官所為陳述，除顯有不可信
    之情況者外，得為證據，刑事訴訟法第159 條之1 第2 項定
    有明文。本件證人力仕文於檢察官偵查中所為之陳述，其未
    曾提及檢察官在偵查時有不法取供之情形，反對該項供述得
    具有證據能力，亦未釋明上開供述有顯不可信之情況，依上
    說明，其於偵查中之證言自具有證據能力。
二、按被告以外之人於審判外之陳述雖不符刑事訴訟法第159 條
    之1 至之4 等四條之規定，而經當事人於審判程式同意作為
    證據，法院審酌該言詞陳述或書面陳述作成時之情況，認為
    適當者，亦得為證據；當事人、代理人或辯護人於法院調查
    證據時，知有刑事訴訟法第159 條第1 項不得為證據之情形
    ，而未於言詞辯論終結前聲明異議者，視為有前項之同意，
    同法第159 條之5 定有明文。本件證人力仕文於警詢中之陳
    述，其性質雖屬傳聞證據，惟其上揭筆錄，業經本院審理時
    予以提示並告以要旨，且各經檢察官、辯護人及被告表示意
    見。當事人或辯護人已知上述筆錄乃傳聞證據，且均未於言
    詞辯論終結前對該筆錄之證據能力表示異議，依上開說明，
    是其於警詢中之證言應具有證據能力。
三、按司法警察機關實施通訊監察時，必須合於通訊保障及監察
    法第5條第1項所規定之要件，且依法取得檢察官或法官所核
    發之通訊監察書，始得為之；而司法警察機關對犯罪嫌疑人
    依法監聽電話所製作之通訊監察紀錄譯文，為該監聽電話錄
    音之「派生證據」；刑事訴訟法第165條之1第2項：「錄音
    可為證據者，審判長應以適當之設備，顯示聲音，使當事人
    、代理人、辯護人或輔佐人辨認或告以要旨」，乃就新型態
    證據之開示、調查方法而為之規定；所謂「以適當之設備，
    顯示」，通常以勘驗為之，重在辨別錄音聲音之同一性，兼
    及錄音內容之真實性。偵查犯罪機關依法定程序監聽之錄音
    ，應認該監聽所得之錄音帶，始屬調查犯罪所得之證據，但
    依據監聽錄音結果予以翻譯而製作之通訊監察譯文，乃該監
    聽錄音內容之顯示，此為學理上所稱之「派生證據」，屬於
    文書證據之一種。此於被告或訴訟關係人對其譯文之真實性
    發生爭執或有所懷疑時，法院固應依刑事訴訟法第165 條之
    1 第2 項規定勘驗該監聽之錄音帶踐行調查證據之程序，以
    確認該錄音聲音是否為本人及其內容與通訊監察譯文之記載
    是否相符；然如被告或訴訟關係人對其監聽錄音之譯文真實
    性並不爭執，顯無辨認其錄音聲音之調查必要性。是法院於
    審判期日就此如已踐行提示通訊監察譯文供當事人辨認或告
    以要旨，使其表示意見等程序並為辯論者，其所為之調查證
    據程序即無不合。縱未勘驗該監聽錄音帶，亦不能謂有同法
    第379 條第10款所稱應於審判期日調查之證據未予調查之違
    法。若被告或訴訟關係人對通訊監察譯文之真實性並無爭執
    ，經法院於審判期日提示譯文供當事人辨認、表示意見並為
    辯論者，程序自屬適法（最高法院95年度台上字第295 號、
    94年度台上字第4665號判決可資參照）。查本案所引用之通
    訊監察譯文，均係經臺灣高雄地方法院檢察署依法核發通訊
    監察書進行監聽並製作完成，有卷附通訊監察書附卷可稽（
    本院卷第56至58頁），且被告及其辯護人均不爭執其真實性
    ，並經本院於審判期日提示供當事人及辯護人辨識、表示意
    見，揆諸前揭說明，自應認該等通訊監察譯文均係經合法監
    察所取得之證據，自有證據能力。
貳、實體判決理由部分
一、上揭事實，業據被告蔡惟安於警詢、檢察官訊問時均坦承有
    販賣毒品海洛因之犯行（警卷第4 頁、偵卷第120 頁），及
    本院審理時坦承販賣4 次海洛因予力仕文等語（本院卷第11
    9 至120 頁），且證人力仕文於警詢、檢察官訊問及本院審
    理時亦均具結證稱：伊在99年7 月23日、同年月24日、25日
    、26日，前後共向被告購買4 次海洛因，每次500 元等語相
    符（偵卷第39至40、84至85頁、本院卷第104 至106 頁）。
    而力仕文與被告係透過友人介紹認識，彼此間並無過節，業
    據被告供述在卷（本院卷第121 頁），是證人力仕文上揭證
    述，核與被告自白，大致相符，應堪採信。
二、另從卷附通訊監察譯文內容顯示，力仕文使用門號00000000
    00號之行動電話與被告所使用門號0000000000號之行動電話
    ，先後於：(一)99年7 月23日20時10分34秒之通話內容，力仕
    文：「現在過去有嗎？」、蔡惟安：「我不是叫你過來嗎？
    」、力仕文：「你不是叫我20分鐘後嗎？」、蔡惟安：「你
    過來」、力仕文：「我現在過去」。力仕文隨後於同日20時
    19分33秒，再以上揭門號之行動電話，與被告所使用門號00
    00000000號之行動電話聯絡，並表示：「我到了」（偵卷第
    47頁）；(二)99年7 月24日17時57分17秒，力仕文又以上揭門
    號之行動電話，與被告所使用門號0000000000號之行動電話
    聯絡，通話內容，力仕文：「有沒有？」、蔡惟安：「不要
    每次都問有沒有﹗沒有我會告訴你」、力仕文：「我再5 分
    鐘就到」（偵卷第47頁）；(三)99年7 月25日9 時40分59秒，
    力仕文又以上揭門號之行動電話，與被告所使用門號000000
    0000號之行動電話聯絡，通話內容，力仕文：「你起床了嗎
    ？」、蔡惟安：「起來了」、力仕文：「現在過去找你怎樣
    」、蔡惟安：「你等一等」。蔡惟安隨後於同日9 時43分39
    秒，以門號0000000000號之行動電話，與力仕文所使用門號
    0000000000號之行動電話聯絡，力仕文：「你是誰？」、蔡
    惟安：「你不知道我是誰」、力仕文：「俊仔」、蔡惟安：
    「你5 分鐘後到先前鳳梨園那裡」、力仕文：「馬上過去」
    （偵卷第47至48頁）；(四)99年7 月26日22時56分7 秒，力仕
    文又以上揭門號之行動電話，與被告所使用門號0000000000
    號之行動電話聯絡，通話內容，蔡惟安：「你要出門了嗎？
    」、力仕文：「哪裡等？」、蔡惟安：「T 字路口」（偵卷
    第48頁）。而力仕文與被告以上揭行動電話聯絡目的均為向
    被告購買毒品，且彼此在電話中不會提到購買毒品種類、數
    量，且2 人在上揭通話後，即約在被告住處附近之鳳梨園或
    楠梓加工區○○○路口見面，每次向被告購買500 元之海洛
    因1 小包等節，復據證人力仕文於本院審理時具結證述在卷
    （本院卷第109 至110 頁）。是被告自白分別於上揭時間、
    地點，每次販賣1 小包價值500 元之海洛因予力仕文等節，
    均核與事實相符，亦堪採信。
三、此外復有卷附本院99年度聲搜字第1504號搜索票、高雄市政
    府警察局刑警大隊搜索及扣押筆錄、扣押物品目錄表及收據
    、毒品初步鑑驗報告單及檢驗照片、扣案物品照片2 幀（警
    卷第22至30、35至37頁）、通訊監察譯文、通訊監察書（偵
    卷第47至48頁、本院卷第56至58頁）可稽，及扣案門號0000
    000000號之LG牌行動電話1 支（含SIM 卡）、電子磅秤1台
    、分裝袋3 包等物在案可佐。
四、綜上所述，本案被告前後4 次販賣第一級毒品海洛因予力仕
    文之犯行，均事證明確，堪以認定，應依法論罪科刑。
五、核被告就附表編號1 至4 所為，均係犯毒品危害防制條例第
    4 條第1 項之販賣第一級毒品罪。被告持有毒品之低度行為
    ，均為販賣毒品之高度行為所吸收，不另論罪。被告就附表
    編號1 至4 所示販賣第一級毒品海洛因之犯行，犯意各別，
    行為互殊，應予分論併罰。又被告曾受有期徒刑以上刑之宣
    告（詳參事實欄一所載），有臺灣高等法院被告前案紀錄表
    附卷可稽，其於前開有期徒刑執行完畢後5 年內，故意再犯
    本件有期徒刑以上之罪，為累犯，本應均依刑法第47條第1
    項之規定加重其刑，惟被告所犯販賣第一級毒品罪為最輕本
    刑無期徒刑以上之罪，依法不得加重，故僅就被告所犯販賣
    第一級毒品罪併科罰金部分，依法加重其刑。又被告於偵查
    中即向檢察官自白表示不知道每個向伊購買毒品之真實姓名
    ，並表示坦承販賣海洛因之犯行（偵卷第118 至120 頁），
    顯見其於偵查中應已自白本件販賣海洛因之犯行，故就附表
    編號1 至4 所示之犯行，其於偵查中及本院審理時自白犯行
    ，應均依毒品危害防制條例第17條第2 項規定，減輕其刑。
六、爰審酌被告為牟私利，販賣毒品殘害國民身心健康，足使社
    會施用毒品人口增加，而相對提高社會負成本，減損勞動生
    產力，影響社會層面至深且鉅，本應嚴懲，惟念及被告犯後
    坦承全部犯行，堪認已有悔意，及其販賣毒品所得金額非鉅
    等一切情況，各量處如主文所示之刑，並斟酌被告販賣毒品
    之次數、犯案時間之長短等情狀，定應執行之刑如主文所示
    ，以資儆懲。又依被告販賣第一級毒品罪之性質，認有褫奪
    公權之必要，爰依刑法第37條第2 項規定，各予以宣告褫奪
    公權如主文所示。
七、扣案門號0000000000號之行動電話1 支（含SIM 卡）、電子
    磅秤1 台，均為被告所有，且供被告聯絡販賣毒品及分裝毒
    品之用，業據被告供述在卷（本院卷第114 頁），應均依據
    毒品危害防制條例第19條第1 項之規定宣告沒收。扣案之分
    裝袋3 包，則為被告所有預備供分裝販賣毒品之用，應依刑
    法第38條第1 項第2 款宣告沒收之。又未扣案如附表編號1
    至4 「應沒收或抵償之財物」欄所示之財物（即被告販賣海
    洛因予力仕文4 次，每次500 元，合計2000元），屬於被告
    販賣第一級毒品所得，應均依毒品危害防制條例第19條第1
    項之規定宣告沒收；如全部或一部不能沒收時，應以其財產
    抵償之。另扣案門號0000000000號之ELIYA 牌行動電話1 支
    、現金500 元，及扣案之海洛因2 包、注射針筒1 支，則為
    被告自行施用毒品之用，業據被告供述在卷（本院卷第114
    頁），均核與本案犯罪無關，爰均不為沒收之諭知，併此敘
    明。
據上論斷，應依刑事訴訟法第299 條第1 項前段，毒品危害防制
條例第4 條第1 項、第17條第2 項、第19條第1 項，刑法第11條
、第37條第2 項、第38條第1 項第2 款、第47條第1 項、第51條
第5 款，判決如主文。
本案經檢察官李宜穎到庭執行職務。
中    華    民    國    100   年    4     月    20    日
                    刑事第六庭  審判長  法  官  李璧君
                                        法  官  鄭峻明
                                        法  官  曾仁勇
上列正本證明與原本無異。
如不服本判決應於收受送達後十日內向本院提出上訴書狀，其未
述上訴之理由者並得於提起上訴後十日內向本院補提理由書（須
按他造當事人之人數附繕本）。
中    華    民    國    100   年    4     月    20    日
                                        書記官  王紀芸
附錄本案論罪科刑法條
毒品危害防制條例第1條
製造、運輸、販賣第一級毒品者，處死刑或無期徒刑；處無期徒
刑者，得併科新臺幣2 千萬元以下罰金。
附表
┌──┬───┬────┬─────────────────┬─────┬─────────────┐
│編號│行為人│販賣對象│販賣時間、地點、方式              │罪名、應處│應沒收或抵償之物          │
│    │      │        │                                  │徒刑及褫奪│                          │
│    │      │        │                                  │公權      │                          │
├──┼───┼────┼─────────────────┼─────┼─────────────┤
│ 1  │蔡惟安│力仕文  │力仕文於99年7 月23日18時30分3 秒許│蔡惟安犯販│扣案門號0000000000號行動電│
│    │      │        │，持用門號0000000000號之行動電話撥│賣第一級毒│話壹支（含SIM 卡）、電子磅│
│    │      │        │打蔡惟安持用之門號0000000000號之行│品罪，累犯│秤壹台、包裝袋參包，均沒收│
│    │      │        │動電話聯絡購毒，因蔡惟安告知需晚一│，處有期徒│之。未扣案販賣第一級毒品所│
│    │      │        │點，力仕文遂於同日20時10分34秒許，│刑拾伍年貳│得新台幣伍佰元，沒收之，如│
│    │      │        │再以其上開門號撥打蔡惟安所持用之前│月。褫奪公│全部或一部不能沒收時，應以│
│    │      │        │揭門號聯絡購毒，力仕文並於當日20時│權捌年。  │其財產抵償之。            │
│    │      │        │19分33秒許，抵達蔡惟安位於高雄市大│          │                          │
│    │      │        │社區○○路17之2 號住處附近之鳳梨園│          │                          │
│    │      │        │後，再撥打電話告知蔡惟安，由蔡惟安│          │                          │
│    │      │        │在該處鳳梨園交付海洛因1 包予力仕文│          │                          │
│    │      │        │，並向他收取500 元。              │          │                          │
├──┼───┼────┼─────────────────┼─────┼─────────────┤
│ 2  │蔡惟安│力仕文  │力仕文於99年7 月24日17時57分17秒許│蔡惟安犯販│扣案門號0000000000號行動電│
│    │      │        │，持用門號0000000000號之行動電話撥│賣第一級毒│話壹支（含SIM 卡）、電子磅│
│    │      │        │打蔡惟安持用門號0000000000號之行動│品罪，累犯│秤壹台、包裝袋參包，均沒收│
│    │      │        │電話聯絡購毒後，雙方即約在蔡惟安位│，處有期徒│之。未扣案販賣第一級毒品所│
│    │      │        │於高雄市○○區○○路17之2 號住處附│刑拾伍年貳│得新台幣伍佰元，沒收之，如│
│    │      │        │近之鳳梨園，由蔡惟安交付海洛因1 包│月。褫奪公│全部或一部不能沒收時，應以│
│    │      │        │予力仕文，並收取他收取500 元。    │權捌年。  │其財產抵償之。            │
├──┼───┼────┼─────────────────┼─────┼─────────────┤
│ 3  │蔡惟安│力仕文  │力仕文於99年7 月25日9 時40分59秒許│蔡惟安犯販│扣案門號0000000000號行動電│
│    │      │        │，持用門號0000000000號之行動電話撥│賣第一級毒│話壹支（含SIM 卡）、電子磅│
│    │      │        │打蔡惟安所使用門號0000000000號之行│品罪，累犯│秤壹台、包裝袋參包，均沒收│
│    │      │        │動電話聯絡購買毒品事宜，隨後蔡惟安│，處有期徒│之。未扣案販賣第一級毒品所│
│    │      │        │於同日9 時43分39秒以上揭門號回撥予│刑拾伍年貳│得新台幣伍佰元，沒收之，如│
│    │      │        │力仕文，約在蔡惟安位於高雄市大社區│月。褫奪公│全部或一部不能沒收時，應以│
│    │      │        │文化路17之2 號住處附近之鳳梨園，由│權捌年。  │其財產抵償之。            │
│    │      │        │蔡惟安交付海洛因1 包予力仕文，並向│          │                          │
│    │      │        │他收取500 元。                    │          │                          │
├──┼───┼────┼─────────────────┼─────┼─────────────┤
│ 4  │蔡惟安│力仕文  │力仕文於99年7 月26日22時56分7 秒許│蔡惟安犯販│扣案門號0000000000號行動電│
│    │      │        │，持用門號0000000000號之行動電話撥│賣第一級毒│話壹支（含SIM 卡）、電子磅│
│    │      │        │打蔡惟安所使用門號0000000000號之行│品罪，累犯│秤壹台、包裝袋參包，均沒收│
│    │      │        │動電話聯絡購毒後，約在高雄市楠梓加│，處有期徒│之。未扣案販賣第一級毒品所│
│    │      │        │工區○○○○ ○路口，由蔡惟安交付海│刑拾伍年貳│得新台幣伍佰元，沒收之，如│
│    │      │        │洛因1 包予力仕文，並向他收取500 元│月。褫奪公│全部或一部不能沒收時，應以│
│    │      │        │。                                │權捌年。  │其財產抵償之。            │
└──┴───┴────┴─────────────────┴─────┴─────────────┘